臺灣橋頭地方法院民事裁定
110年度消債職聲免字第150號
聲請人即債　吳姚伶　00000000000000000000000000000000000
務人0000000000000000000000000000000000000000000000
代  理  人  王志雄律師(法律扶助律師)
上列聲請人即債務人因消費者債務清理事件聲請免責，本院裁定
如下：
    主  文
聲請人即債務人吳姚伶不免責。
    理  由
一、按法院為終止或終結清算程序之裁定確定後，除別有規定外
    ，應以裁定免除債務人之債務；法院裁定開始清算程序後，
    債務人有薪資、執行業務所得或其他固定收入，扣除自己及
    依法應受其扶養者所必要生活費用之數額後仍有餘額，而普
    通債權人之分配總額低於債務人聲請清算前2年間，可處分
    所得扣除自己及依法應受其扶養者所必要生活費用之數額者
    ，法院應為不免責之裁定。但債務人證明經普通債權人全體
    同意者，不在此限；債務人有下列各款情形之一者，法院應
    為不免責之裁定。但債務人證明經普通債權人全體同意者，
    不在此限：一、於七年內曾依破產法或本條例規定受免責。
    二、故意隱匿、毀損應屬清算財團之財產，或為其他不利於
    債權人之處分，致債權人受有損害。三、捏造債務或承認不
    真實之債務。四、聲請清算前二年內，因消費奢侈商品或服
    務、賭博或其他投機行為，所負債務之總額逾聲請清算時無
    擔保及無優先權債務之半數，而生開始清算之原因。五、於
    清算聲請前一年內，已有清算之原因，而隱瞞其事實，使他
    人與之為交易致生損害。六、明知已有清算原因之事實，非
    基於本人之義務，而以特別利於債權人中之一人或數人為目
    的，提供擔保或消滅債務。七、隱匿、毀棄、偽造或變造帳
    簿或其他會計文件之全部或一部，致其財產之狀況不真確。
    八、故意於財產及收入狀況說明書為不實之記載，或有其他
    故意違反本條例所定義務之行為，致債權人受有損害，或重
    大延滯程序，消費者債務清理條例(下稱消債條例)第132條
    、第133條、第134條分別定有明文。
二、本件聲請人前向金融機構辦理消費借貸、信用卡契約等，致
    積欠無擔保債務共計新臺幣（下同）7,535,697元（見本院
    民國109年11月20日橋院嬌109年度司執消債清勇字第59號債
    權表），因無法清償債務，於108年8月6日聲請前置調解，
    嗣調解不成立，而於同年9月12日聲請清算，本院以109年度
    消債清字第6號裁定聲請人自109年7月13日16時起開始清算
    程序，復經本院司法事務官就聲請人財產進行清算結果，普
    通債權人未獲分配，再經本院司法事務官以109年度司執消
    債清字第59號裁定清算程序終止確定等情，此經本院依職權
    調閱上開案件卷宗查明無訛，足堪認定。
三、經查： 
(一)聲請人現任職於早餐店，依其提出之薪資證明書所示，每月
    薪資均為21,000元，又聲請人現勞工保險投保於高雄市社區
    環境服務人員職業工會，投保月薪為24,000元，名下無財產
    ，109年無申報所得等情，有財產及收入狀況說明書、綜合
    所得稅各類所得資料清單、全國財產稅總歸戶財產查詢清單
    、勞保局被保險人投保資料查詢、稅務電子閘門財產所得調
    件明細表及聲請人提出之薪資證明書附卷可稽。則查無聲請
    人有其他收入來源，佐以聲請人已提出薪資證明書為憑，則
    以聲請人自述每月薪資21,000元作為核算其開始清算程序後
    之固定收入，應能反映真實收入狀況。　　
(二)按債務人必要生活費用，以最近一年衛生福利部或直轄市政
    府所公告當地區每人每月最低生活費一點二倍定之，消債條
    例第64條之2第1項定有明文。至支出部分，聲請人個人日常
    生活必要費用部分，審酌聲請人負債之現況，基於社會經濟
    活動之互賴及誠信，該日常生活所需費用，自應節制開支，
    不得有超越一般人最低生活標準之享受，否則反失衡平，本
    院依消債條例第64條之2第1項，參酌衛福部社會司所公告歷
    年最低生活費標準，110年度高雄市最低生活費標準13,341
    元之1.2倍為16,009元，則聲請人每月最低生活費除有特殊
    情形並有證據證明者外，自宜以此為度，始得認係必要支出
    。聲請人自陳每月必要支出為16,708元，較上開標準為高，
    且未釋明其必要性，本院認仍應以上開最低生活費標準列計
    。是聲請人於本院裁定開始清算程序後，其每月固定收入21
    ,000元扣除聲請人自己必要生活費用16,009元後，尚有餘額
    ，符合消債條例第133條前段之規定。　　
(三)另聲請人於聲請調解前2年間(106年8月至108年7月)收入部
    分，依聲請人所述，此期間收入合計為504,000元，參以聲
    請人提出之薪資證明書所示，其自108年2月起至109年1月均
    任職於A果小吃店，每月薪資均為21,000元，而聲請人勞工
    保險自100年4月1日起即投保於職業工會，106年度至109年
    度均無申報所得，則查無聲請人有其他收入來源，以其自述
    之收入即504,000元核算其聲請調解前2年之可處分所得，應
    屬可採。又聲請人此期間之必要生活費用，以前揭標準計算
    ，106、107年以高雄市最低生活生活費標準1.2倍計算即15,
    529元、108年則以15,719元計算，此期間聲請人必要生活費
    用應以374,026元為度(計算式：15,529×17個月+15,719×7個
    月=374,026)。是可認債務人於聲請調解前2年內之可處分所
    得，扣除其個人必要生活費用後，尚有餘額129,974元，而
    聲請人之債權人於清算結果，普通債權人未獲分配，顯低於
    上開餘額，依消債條例第133條之規定，法院即應為不免責
    之裁定，是本件符合消債條例第133條本文所定應不免責之
    情形。　　
(四)此外，本院復查無聲請人有消債條例第134條所列各款應不
    免責事由，且債權人亦未提出聲請人有何符合消債條例第13
    4條各款所規定之事證供本院參酌，故應認聲請人並無消債
    條例第134條所定不免責事由之存在。
四、綜上所述，聲請人既有消債條例第133條本文所定不應免責
    之事由存在，復未經普通債權人全體同意其免責，揆諸首揭
    規定，本件應予聲請人不免責，爰裁定如主文。至法院為不
    免責之裁定確定後，聲請人繼續工作並清償債務，達消債條
    例第133條規定之數額，且各普通債權人受償額均達其應受
    分配額，或各普通債權人受償額均達其債權額之20％以上者
    ，依消債條例第141條或142條之規定，可再行聲請法院裁定
    免責，附此敘明。　　　　
中　　華　　民　　國　 111　　年　　1 　　月　　26　　日
              　　        民事庭　法　官　薛博仁
以上正本係照原本作成。
如不服本裁定，應於裁定送達後10日內，以書狀向本院提出抗告
，並繳納抗告費新臺幣1千元。
中　　華　　民　　國　 111　　年　　1 　　月　　26　　日
                    　　　　      書記官　郭南宏
附錄法條: 
消費者債務清理條例第141條第1項
債務人因第一百三十三條之情形，受不免責之裁定確定後，繼續
清償達該條規定之數額，且各普通債權人受償額均達其應受分配
額時，得聲請法院裁定免責。
消費者債務清理條例第142條
法院為不免責或撤銷免責之裁定確定後，債務人繼續清償債務，
而各普通債權人受償額均達其債權額之百分之二十以上者，法院
得依債務人之聲請裁定免責。
前條第三項規定，於債務人依前項規定繼續清償債務，準用之。
　　
附表：
普通債權人 債權額 (新臺幣) 債權比率 清算程序受償金額 依第141條繼續清償可再聲請免責之數額 (新臺幣) 臺灣土地銀行股份有限公司 345,393 4.58% 0 5,954 國泰世華商業銀行股份有限公司 778,626 10.33% 0 13,428 兆豐國際商業銀行股份有限公司 390,624 5.18% 0 6,734 遠東國際商業銀行股份有限公司 629,965 8.36% 0 10,868 臺灣金聯資產管理股份有限公司 2,074,903 27.53% 0 35,786 台新國際商業銀行股份有限公司(債權受委任自台新資產管理股份有限公司) 786,494 10.44% 0 13,570 新光行銷股份有限公司 597,786 7.93% 0 10,307 滙誠第二資產管理股份有限公司 514,635 6.83% 0 8,877 聯邦商業銀行股份有限公司 1,417,271 18.81% 0 24,450 合計 7,535,697 100% 0 129,974